臺灣臺中地方法院刑事判決　　　　　　 100年度易字第2373號
公　訴　人　臺灣臺中地方法院檢察署檢察官
被　　　告　林玥汝原名林素卿.
　　　　　　林妤恩原名林怡姍.
上列被告等因偽造文書等案件，經檢察官提起公訴（99年度偵字
第14576號），本院判決如下：
    主    文
林玥汝共同犯使公務員登載不實罪，處有期徒刑月，如易科罰
金，以銀元佰元即新台幣玖佰元折算壹日，減為有期徒刑壹月
又拾伍日，如易科罰金，以銀元佰元即新台幣玖佰元折算壹日
；又共同犯損害債權罪，處有期徒刑月，如易科罰金，以新台
幣壹仟元折算壹日。應執行有期徒刑肆月，如易科罰金，以銀元
佰元即新台幣玖佰元折算壹日。
林妤恩共同犯使公務員登載不實罪，處有期徒刑月，如易科罰
金，以銀元佰元即新台幣玖佰元折算壹日，減為有期徒刑壹月
又拾伍日，如易科罰金，以銀元佰元即新台幣玖佰元折算壹日
；又共同犯損害債權罪，處有期徒刑貳月，如易科罰金，以新台
幣壹仟元折算壹日。應執行有期徒刑月，如易科罰金，以銀元
佰元即新台幣玖佰元折算壹日。
    犯罪事實
一、林玥汝【原名林素卿，於民國（下同）100年11月17日改名
    為林玥汝】因積欠聯邦商業銀行股份有限公司（以下簡稱聯
    邦銀行）、大眾銀行及玉山銀行等多家銀行信用卡消費款，
    為求脫產，以規避對上開銀行信用卡債務之清償，竟與其女
    林妤恩（原名林怡姍，於100年11月17日改名為林妤恩）共
    同基於使公務員登載不實之犯意聯絡，明知2人間就林玥汝
    所有坐落臺中市○○區○○段537地號土地（權利範圍：100
    00分之67）及其上建物即門牌號碼臺中市○○區○○街188
    號9樓（2706建號，權利範圍：全部）、臺中市○○區○○
    街202號地下室（2623建號，權利範圍：125分之1）（以下
    稱系爭土地及建物），實際上並無買賣之真意及事實，仍於
    95年1月6日，通謀虛偽訂立系爭土地及建物買賣所有權移轉
    契約書，偽由林妤恩向林玥汝購買系爭土地及建物，嗣再利
    用不知情之土地登記代理人許俊偉、李文賢於95年2月10日
    ，持上開不實之土地及建物買賣所有權移轉契約書，以買賣
    為登記原因，向臺中市中正地政事務所申請辦理系爭土地及
    建物之所有權移轉登記，致使不知情之該地政事務所承辦公
    務員，於95年2月14日，將上開虛偽不實之土地及建物所有
    權買賣之事項，登載於其職務上所掌之地籍資料等公文書上
    ，足以生損害於地政機關對於不動產登記管理之正確性及聯
    邦銀行對林玥汝債權之擔保。
二、因林玥汝積欠聯邦銀行信用卡消費款，經聯邦銀行於95年7
    月13日向臺灣高雄地方法院提起請求清償消費款之民事訴訟
    ，並經該院於95年10月3日，以95年度雄簡字第5626號判決
    林玥汝應給付聯邦銀行新臺幣（下同）28萬6319元，及其中
    27萬8411元自95年3月13日起至清償日止，按週年利率19.71
    ％計算之利息，暨逾期第1個月，當月給付150元之違約金，
    逾期第2個月，當月給付300元之違約金，逾期第3至第5個月
    ，按月給付600元之違約金，並於95年12月19日判決確定，
    而得為執行名義，林玥汝已處於將受強制執行之際。嗣聯邦
    銀行得知林玥汝將系爭土地及建物之所有權虛偽移轉登記予
    林妤恩後，又於98年8月19日，向本院提起請求撤銷買賣行
    為及塗銷所有權移轉登記之民事訴訟，並經本院於98年11月
    6日，以98年度中訴字第13號判決林玥汝與林妤恩間就系爭
    土地及建物所為買賣之債權行為及所有權移轉之物權行為，
    應予撤銷；林妤恩應將系爭土地及建物於95年2月14日以買
    賣為登記原因而為所有權移轉登記，予以塗銷，並於98年12
    月23日判決確定。詎林玥汝明知上開清償消費款事件業經判
    決確定，於將受強制執行之際，竟與林妤恩共同基於意圖損
    害聯邦銀行上揭債權之犯意聯絡，透過不知情之仲介蔡淑盈
    介紹，於98年10月17日，與不知情之賴建仁簽訂不動產買賣
    契約書，將系爭土地及建物以250萬元價格，出售予賴建仁
    ，嗣於98年11月4日，委請不知情之土地登記代理人王鳳英
    申請將系爭土地及建物辦理所有權移轉登記予賴建仁，並於
    98年11月6日完成所有權移轉登記，而處分其財產，致生損
    害於債權人聯邦銀行就前開債權之求償。
三、案經聯邦銀行訴由臺灣臺中地方法院檢察署檢察官偵查起訴
    。
    理    由
一、按刑事訴訟法第159條第1項規定：「被告以外之人於審判外
    之言詞或書面陳述，除法律有規定者外，不得作為證據。」
    其立法意旨，乃在於確保被告之反對詰問權。同法第159條
    之5第1項規定：「被告以外之人於審判外之陳述，雖不符前
    四條之規定（同法第159條之1至第159條之4），而經當事人
    於審判程序同意作為證據，法院審酌該言詞陳述或書面陳述
    作成時之情況，認為適當者，亦得為證據。」同法條第2項
    規定：「當事人、代理人或辯護人於法院調查證據時，知有
    刑事訴訟法第159條第1項不得為證據之情形，而未於言詞辯
    論終結前聲明異議者，視為有前項之同意。」其立法意旨，
    則在於確認當事人對於傳聞證據有處分權，得捨棄反對詰問
    之權利，同意傳聞證據可作為證據。惟因刑事訴訟制度尚非
    採徹底之當事人進行主義，乃又限制以法院認為適當者，始
    得為證據。因此，當事人同意或依法視為同意某項傳聞證據
    作為證據使用者，實質上即表示有反對詰問權之當事人已捨
    棄其權利，如法院認為適當者，不論該傳聞證據是否具備刑
    事訴訟法第159條之1至第159條之4所定情形，均容許作為證
    據；換言之，當事人捨棄對原陳述人行使反對詰問權者，如
    法院認為適當，即容許該傳聞證據作為證據，不以未具備刑
    事訴訟法第159條之1至第159條之4所定情形為前提（最高法
    院97年度臺上字第6162號判決意旨參照）。查本判決後述所
    引用各該被告以外之人於審判外之陳述（包含言詞及書面陳
    述），因檢察官及被告林玥汝、林妤恩於本院審理時均不爭
    執其證據能力，且迄至言詞辯論終結前亦未聲明異議，本院
    審酌此部分證據作成或取得時之狀況，並無非法或不當取證
    之情事，且亦無顯不可信之情況，故認為適當而均得以之作
    為證據，依刑事訴訟法第159條之5之規定，均具有證據能力
    。
二、上揭犯罪事實，業據被告林玥汝、林妤恩於本院審理時均坦
    承不諱，核與告訴代理人胡素真、證人蔡淑盈分別於偵查中
    、本院審理時指證述之情節相符，並有告訴人提出系爭土地
    及建物之土地、建物登記第二類謄本影本各2份、臺灣高雄
    地方法院95年度雄簡字第5626號宣示判決筆錄、民事判決確
    定證明書影本各1份、本院98年度中訴字第13號民事判決、
    民事判決確定證明書影本各1份、債權管理部電催中心催收
    紀錄1份及被告林妤恩與賴建仁就系爭土地及建物買賣之不
    動產買賣契約書影本1份、臺中市中正地政事務所99年8月11
    日中正地所四字第0990010216函檢附系爭土地及建物於95年
    2月14日、98年11月6日辦理所有權移轉登記之土地登記申請
    書及相關附件資料1份附卷可憑，足見被告林玥汝、林妤恩
    之自白核與事實相符。本件事證明確，被告林玥汝、林妤恩
    之犯行均堪認定。
三、按被告林玥汝、林妤恩於犯罪事實欄一所載行為後，94年2
    月2日修正公布之刑法，業於95年7月1日施行，新刑法第2條
    第1項之規定，係規範行為後法律變更所生新舊法律比較適
    用之準據法，於新刑法施行後，應適用新刑法第2條第1項之
    規定，為「從舊從輕」之比較。另於比較時應就罪刑有關之
    共犯、未遂犯、想像競合犯、牽連犯、連續犯、結合犯，以
    及累犯加重、自首減輕暨其他法定加減原因（如身分加減）
    與加減比例等一切情形，本於統一性及整體性原則，綜其全
    部罪刑之結果而為比較（最高法院95年5月23日刑事庭第8次
    會議決議參照）。是：(一)刑法第28條，該條原規定：「2人
    以上共同『實施』犯罪之行為者，皆為共同正犯。」，新法
    修正為：「2人以上共同『實行』犯罪之行為者，皆為共同
    正犯。」，即舊法之「實施」已修正為「實行」。原「實施
    」之概念，包含陰謀、預備、著手及實行等階段之行為，修
    正後僅共同實行犯罪行為始成立共同正犯。是新法共同正犯
    之範圍已有限縮，排除陰謀犯、預備犯之共同正犯。新舊法
    就共同正犯之範圍既因此而有變動，自屬犯罪後法律有變更
    ，修正後刑法第28條之規定，將完全未參與犯罪行為實行之
    陰謀共同正犯及預備共同正犯刪除，雖限縮共同正犯之適用
    範圍，但無礙於實行共同正犯之存在，比較結果，因本件被
    告林玥汝、林妤恩上開使公務員登載不實所為原即屬實行共
    同正犯，再參酌以法律不得割裂適用之原則，自應適用修正
    前刑法第28條（最高法院97年度臺上字第906號判決意旨參
    見）。(二)刑法第33條第5款關於罰金刑之規定，由「罰金：
    1元以上」修正為「罰金：新臺幣1千元以上，以百元計算之
    」，應依刑法第2條第1項規定，適用最有利於行為人之法律
    （最高法院95年度第8次刑事庭會議決議參照）。刑法第214
    條之使公務員登載不實罪關於「或五百元以下罰金」之罰金
    刑部分，經比較新、舊法結果，應以被告林玥汝、林妤恩上
    開行為時之法律即修正前第33條第5款規定，最有利於被告
    林玥汝、林妤恩。(三)依刑法第51條定應執行刑時，裁判確定
    前犯數罪，或其中一罪在新法施行前者，均應為新舊法比較
    ，最高法院95年5月23日第8次刑事庭會議著有決議可資參照
    。查被告林玥汝、林妤恩所犯二罪（即如犯罪事實欄一、二
    所載）之其中一罪（即如犯罪事實欄一所載），其行為時之
    刑法第41條第1項前段乃規定：「犯最重本刑為5年以下有期
    徒刑以下之刑之罪，而受6個月以下有期徒刑或拘役之宣告
    ，因身體、教育、職業、家庭之關係或其他正當事由，執行
    顯有困難者，得以1元以上3元以下折算1日，易科罰金」；
    且易科罰金之折算標準即修正前罰金罰鍰提高標準條例第2
    條前段（94年5月17日已刪除）所為之規定，係就其原定數
    額提高為一百倍折算一日，則本件被告林玥汝、林妤恩於95
    年2月14日共犯使公務員登載不實罪之行為時之易科罰金折
    算標準，應以銀元3百元折算1日，經折算為新臺幣後，應以
    新臺幣9百元折算1日；然因95年7月1日修正公布施行之刑法
    第41條第1項前段規定：「犯最重本刑為5年以下有期徒刑以
    下之刑之罪，而受6個月以下有期徒刑或拘役之宣告者，得
    以新臺幣1千元、2千元或3千元折算1日，易科罰金」，揆諸
    上開說明，因被告林玥汝、林妤恩所犯裁判確定前之上開二
    罪中有一罪乃在新法施行前，自應為新舊法之比較，茲經比
    較修正前、後之易科罰金折算標準後，則顯以修正前之規定
    較有利於受刑人，而應以銀元3百元即新臺幣9百元折算1日
    。(四)被告林玥汝、林妤恩所犯上開二罪中之一罪係在新法施
    行前，而刑法第51條業於94年2月2日修正公布，並於95年7
    月1日施行，修正前刑法第51條規定：「數罪併罰，分別宣
    告其罪之刑，依左列各款定其應執行者：」，其中第5款規
    定：「宣告多數有期徒刑者，於各刑中之最長期以上，各刑
    合併之刑期以下，定其刑期。但不得逾20年。」。修正後刑
    法第51條第5款規定：「宣告多數有期徒刑者，於各刑中之
    最長期以上，各刑合併之刑期以下，定其刑期。但不得逾30
    年」，經比較結果，修正後刑法並非較有利於行為人，依刑
    法第2條第1項前段之規定，當應依修正前之刑法第51條，定
    其應執行之刑。(五)被告林玥汝、林妤恩上開行為後，業已增
    訂刑法施行法第1條之1，並規定：「中華民國94年1月7日刑
    法修正施行後，刑法分則編所定罰金之貨幣單位為新臺幣。
    94年1月7日刑法修正時，刑法分則編未修正之條文定有罰金
    者，自94年1月7日刑法修正施行後，就其所定數額提高為30
    倍。但72年6月26日至94年1月7日新增或修正之條文，就其
    所定數額提高為3倍」，是就現行刑法中，有關於罰金刑處
    罰之規定，即有就新舊法比較之必要，惟經比較增訂之刑法
    施行法第1條之1與被告行為時之罰金罰鍰提高標準條例第1
    條前段、現行法規所定貨幣單位折算新臺幣條例第2條結果
    ，二者規定適用之結果並無不同，自應適用裁判時之法律即
    刑法施行法第1條之1（最高法院96年度臺上字第1136號判決
    參照）。
四、核被告林玥汝、林妤恩就如犯罪事實欄一所載所為，均係犯
    刑法第214條之使公務員登載不實罪；被告林玥汝、林妤恩
    就如犯罪事實欄二所載所為，均係犯刑法第356條之損害債
    權罪。被告林玥汝、林妤恩就上開使公務員登載不實、損害
    債權之犯行，均有犯意之聯絡及行為之分擔，應分別依修正
    前、後刑法第28條規定論以共同正犯；又被告林妤恩就損害
    債權之犯行，雖不具債務人身分，但與債務人即被告林玥汝
    以共同聯絡之意思，參與其意圖損害他人債權而處分財產之
    行為，依同法第31條第1項之規定，仍以共同正犯論，並依
    法減輕其刑。被告林玥汝、林妤恩利用不知情之土地登記代
    理人許俊偉、李文賢犯上開使公務員登載不實之犯行，及利
    用不知情之土地登記代理人王鳳英犯上開損害債權之犯行，
    均為間接正犯，應依正犯之例處罰。被告林玥汝、林妤恩所
    犯上開二罪，均犯意各別，且犯罪構成要件不同，均應予分
    論併罰。爰審酌被告林玥汝為規避對銀行信用卡債務之清償
    ，竟虛偽以買賣為原因將系爭土地及建物所有權移轉登記予
    具有共同犯意之被告林妤恩，使地政機關登載不實之所有權
    移轉登記，並足生損害告訴人對被告林玥汝債權之擔保，又
    被告林玥汝明知告訴人對其清償消費款事件業經判決確定，
    於將受強制執行之際，竟與被告林妤恩共同基於意圖損害告
    訴人上揭債權之犯意聯絡，將系爭土地及建物所有權移轉登
    記予不知情之賴建仁，致生損害告訴人對前開債權之求償，
    其等犯罪之動機、目的殊值非難，迄今尚未與告訴人達成和
    解賠償損害，及告訴人所受損害，對社會所生危害，與犯罪
    後坦承犯行，態度尚稱良好等一切情狀，分別量處如主文所
    示之刑，並均諭知易科罰金之折算標準，且定其應執行刑，
    及諭知易科罰金之折算標準，以示懲儆。又被告林玥汝、林
    妤恩所犯上開使公務員登載不實罪之犯罪時間即95年2月14
    日，係在96年4月24日以前，查無中華民國96年罪犯減刑條
    例不予減刑之情形，應依同條例第2條第1項第3款之規定均
    減其宣告刑二分之一，即各減為有期徒刑1月又15日，並均
    依同條例第9條規定諭知易科罰金之折算標準（以銀元3百元
    即新臺幣9百元折算1日）。
五、據上論斷，應依刑事訴訟法第299條第1項前段，刑法第2條
    第1項前段、刑法第28條（修正前、後）、第31條第1項、第
    214條、第356條、第51條第5款（修正前）、第41條第1項前
    段（修正前、後）、第8項，罰金罰鍰提高標準條例第2條（
    廢止前），刑法施行法第1條之1第1項、第2項前段，中華民
    國96年罪犯減刑條例第2條第1項第3款、第7條、第9條，判
    決如主文。
本案經檢察官林文亮到庭執行職務。
中    華    民    國   100    年    12    月    28    日
                  刑事第一庭    法  官  朱光國
以上正本證明與原本無異。
如不服本判決應於收受判決後10日內向本院提出上訴書狀，並應
敘述具體理由；其未敘述上訴理由者，應於上訴期間屆滿後20日
內向本院補提理由書（均須按他造當事人之人數附繕本）「切勿
逕送上級法院」。
                                書記官  巫偉凱
中    華    民    國   100    年    12    月    28    日
附錄論罪科刑法條
中華民國刑法第214條：
明知為不實之事項，而使公務員登載於職務上所掌之公文書，足
以生損害於公眾或他人者，處3年以下有期徒刑、拘役或5百元以
下罰金。
中華民國刑法第356條：
債務人於將受強制執行之際，意圖損害債權人之債權，而毀壞、
處分或隱匿其財產者，處2年以下有期徒刑、拘役或5百元以下罰
金。